【裁判字號】    95,抗,358
【裁判日期】    951026
【裁判案由】    聲請撤銷緩刑
【裁判全文】
臺灣高等法院臺南分院刑事裁定           95年度抗字第358號
抗  告  人
即  受刑人  甲○○
上列被告因聲請撤銷緩刑之案件，不服臺灣嘉義地方法院中華民
國95年9月5日裁定（95年度撤緩字第56號）提起抗告，本院裁定
如下：
    主  文
原裁定撤銷，發回臺灣嘉義地方法院。
    理  由
一、抗告意旨略以：抗告人因竊盜案件，經原審於民國（下同）
    92年11月28日，以92年度簡字第1502號判決處有期徒刑1年
    ，緩刑4年，於同年12月4日確定後至今，抗告人除無任何違
    犯刑法之情事外，並於經濟景氣不佳之情形下有幸覓得正當
    而穩定之工作，在在顯示抗告人確有改過向善之心，已達緩
    刑制度所欲追求之預期效果。又抗告人為家中長子，家庭之
    成員除抗告人之父母外，尚有弟妹同住，惟目前整體經濟環
    境不景氣，合適工作難尋，抗告人父母年事已高而無法工作
    ，且抗告人之弟剛服完兵役，正值求職階段，抗告人身為家
    中之唯一經濟支柱，如因緩刑遭撤銷而需入監服刑，則家中
    收入將頓失依靠，原本不佳之經濟狀況將因此陷入絕境。綜
    上所述，雖抗告人因受原審拘役判決而有刑法第75條之1第1
    項第1款：「緩行前因故意犯他罪，而在緩刑期內受得易科
    罰金之有期徒刑、拘役或罰金之宣告確定者。」之情形，然
    如上述，原緩刑之宣告已達其效果，而無執行刑罰之必要，
    為此，爰請求撤銷原裁定以保障抗告人之權益等語。
二、94年1月7日刑法修正施行（即95年7月1日）前，受緩刑之宣
    告，94年1月7日修正刑法施行後，仍在緩刑期內者，適用94
    年1月7日修正施行之刑法第75條、第75條之1及第76條規定
    ；又受緩刑之宣告而有下列情形之一，足認原宣告之緩刑難
    收其預期效果，而有執行刑罰之必要者，得撤銷其宣告：
    一、緩刑前因故意犯他罪，而在緩刑期內受得易科罰金之有
    期徒刑、拘役或罰金之宣告確定者。95年7月1日修正施行之
    刑法施行法第6條之1及同日修正施行之刑法第75條之1第1項
    第1款分別定有明文。惟按：
（一）緩刑制度係為促使惡性輕微之被告或偶發犯、初犯改過自
      新而設，如於緩刑前因故意犯他罪，而在緩刑期內受得易
      科罰金之有期徒刑、拘役或罰金之宣告確定者，由法官依
      被告再犯情節，而裁量是否撤銷先前緩刑之宣告，修正後
      刑法第75條之1第1項第 1款即本於此精神而新增規定。故
      除符合該條項事由外，尚須考量再犯之情節，是否具備足
      認行為人仍未見悔悟，難收預期之效果，而有執行之必要
      ，據而裁量是否撤銷先前緩刑之宣告，以免過於嚴苛（參
      酌刑法第75條之1之立法理由）。
（二）抗告人因竊盜案件，前經原審於92年11月28日，以92年度
      簡字第1502號，判處有期徒刑1年，緩刑4年，於同年12月
      4日確定。另於緩刑前，即自同年3月20日起至同年12月間
      某日止，更故意犯重利罪，經原審於95年 2月22日，以94
      年度易字第129號，判處拘役80日，檢察官及抗告人不服
      判決均提起上訴後，亦經本院於95年7月26日，以95年度
      上易字第195號判決上訴駁回確定，有臺灣高等法院被告
      前案紀錄表、前開字號判決各一份在卷可參（見原審卷第
      3-26頁）。依前開說明，抗告人係於94年1月7日刑法修正
      施行（即95年7月1日）前受緩刑宣告，修正施行後尚在緩
      刑期內，本件緩刑宣告之撤銷，自應適用95年7月1日施行
      之刑法相關規定。又抗告人係於緩刑前因故意犯他罪，而
      在緩刑期內受得易科罰金之拘役宣告確定，其原宣告之緩
      刑是否撤銷，自應考量前揭事由。
三、檢察官聲請撤銷抗告人之緩刑宣告，原審認：抗告人係自92
    年 3月20日起受雇於陳運耀，在嘉義縣境共同經營地下錢莊
    ，經營方式則係以在打火機上印製廣告，並以10日為一期，
    每貸與新臺幣（下同）1萬元先預扣2千元利息之方式（日利
    率為2%，相當年利率為730%），貸與金錢予不特定之人。適
    有被害人陳品宏因需款甚急前來借款，陳運耀、甲○○遂自
    同年10月某日起至同年12月某日止，連續三次貸與陳品宏金
    錢，每次3萬元，均以10日為一期，且均預扣6千元利息，而
    以此方式取得與原本顯不相當之重利共計18,000元。嗣後，
    適有亦需款甚急之被害人洪瑞聲前來借款，陳運耀、甲○○
    遂承續前揭之概括犯意，自同年 4月某日起至同年10月25日
    止期間內之某日，以10日為一期，利息 3萬元，在嘉義縣某
    處，貸與洪瑞聲15萬元，而取得與原本顯不相當之重利 3萬
    元，及其犯後否認犯行，不知悔改等事實，足認原宣告之緩
    刑顯然未能使得抗告人悛悔向上，而難收其預期效果，而認
    有執行刑罰必要之情形，乃撤銷抗告人緩刑之宣告。
四、經查被告本得保持緘默，且無自證己罪之義務，原裁定徒以
    抗告人否認犯行，即認緩刑之宣告難收預期效果，已非妥適
    。況抗告人係於92年3月20日至92年12月間犯重利罪，時在
    其被判決緩刑確定（92年12月4日）之前，且抗告人就重利
    罪案件於犯罪後曾有一度坦承之態度（見原審卷第6頁背面
    第17至18行、第26頁第10至11行），原審裁定未考慮前開之
    情，審酌抗告人再犯之情節，僅以抗告人因另犯重利罪，及
    其犯後否認犯行，不知悔改等事實，認定宣告之緩刑難收預
    期之效果，而據以撤銷緩刑之宣告，容有未妥。抗告意旨，
    尚非全然無據，原審未加詳察，遽為撤銷緩刑，自有可議，
    抗告意旨執此指摘原裁定不當，非無理由，應由本院將原裁
    定予以撤銷，並為抗告人審級利益，發回原裁定法院另為適
    法之裁定。
五、據上論結，應依刑事訴訟法第413條前段，裁定如主文。
中    華    民    國    95    年    10    月    26    日
                  刑事第一庭    審判長法  官  黃崑宗
                                      法  官  蔡長林
                                      法  官  夏金郎
以上正本證明與原本無異。
不得再抗告。
                                      書記官  劉岳文
中    華    民    國    95    年    11    月    1     日


司法院資訊處製作；財團法人民間司法改革基金會備份。
